【裁判字號】    89,裁,100
【裁判日期】    890127
【裁判案由】    其他請求
【裁判全文】
行  政  法  院  裁  定                            八十九年度裁字第一○○號
    聲  請  人  甲○○
右聲請人因其他請求事件，對本院中華民國八十八年一月二十九日八十八年度裁字第
一○一號裁定聲請再審。本院裁定如左︰
    主  文
再審之聲請駁回。
    理  由
按行政訴訟法第二十八條第一款所謂適用法規顯有錯誤，係指原判決所適用之法規與
該案應適用之現行法規相違背，或與解釋判例有所牴觸者而言。至於法律上見解歧異
，再審原告對之縱有爭執，要難謂為適用法規錯誤，而據為再審之理由。至該條第十
款所謂發見未經斟酌之重要證物者，係指該項證物在前訴訟程序中即已存在，而當事
人不知其存在，或雖知其存在而因故不能使用，現始發現或得予使用者而言，並以如
經斟酌可受較有利益之裁判者為限。本件聲請人以其為回復戒嚴時期受損權利為由，
曾於民國八十四年間向法務部調查局請求發給忠誠資料，經該局於八十四年八月四日
以(一)字第八四○八三五三一號書函復聲請人謂其並無上項或其他有關聲請人之資
料。聲請人據以提起訴願、再訴願、行政訴訟，均遭駁回。聲請人復於八十六年二月
十五日及四月十六日向法務部調查局請求提供上項資料，經該局以八十六年三月二十
日(一)字第八六二○一二七五號及八十六年五月十三日(一)字第八六二○一四四
五號書函復聲請人，略以該局並無聲請人任何資料，所請發給忠誠資料等，實難照辦
等語。聲請人據向法務部提起訴願。經決定以聲請人請求發給忠誠資料，前經提起行
政訴訟程序而告確定，嗣又提起同一事件，有違一事不再理原則，且調查局八十六年
五月十三日(一)字第八六二○一四四五號書函所覆，僅為單純事實述，並非對人
民之請求有所准駁，既不因該項述而生法律上之效果，即非訴願法第二條所稱之行
政處分，聲請人對之提起訴願，於法不合，遂從程序上駁回其訴願，再訴願決定認無
違誤，遞予維持。聲請人仍未甘服，提起行政訴訟，本院八十七年度裁字第九○八號
裁定以原處分及訴願、再訴願決定揆諸本院四十四年判字第十八號、六十二年裁字第
四十一號判例，均無不合，認聲請人之起訴為不合法，予以裁定駁回。聲請人於前程
序對該裁定聲請再審，原裁定（本院八十八年度裁字第一○一號）以聲請人主張本件
確係行政處分，且未違反一事不再理之原則云云，應屬其個人主觀之法律見解之歧異
，本院八十七年度裁字第九○八號裁定並無適用法規錯誤情事，而駁回其前程序再審
之聲請。茲聲請人復以原裁定違反釋字第一八五號解釋；本院四十四年判字第十八號
、六十二年裁字第四十一號違反司法院院字第三五四號、六二四號、二八一○號及釋
字第六十五號、三八二號等，認原裁定有行政訴訟法第二十八條第一款、第十款之再
審事由云云。惟查聲請人並未對原確定終局裁判所適用法律或命令向司法院聲請解釋
並經司法院解釋認為與憲法意旨不符，自不得依司法院釋字第一八五號解釋聲請再審
，則原裁定依本院六十二年判字第六一○號判例認本件為聲請人與原確定裁定法律上
見解之歧異，非屬適用法規錯誤之範疇，並無違誤。至本院四十四年判字第十八號、
六十二年裁字第四十一號判例以行政處分係指行政主體，基於職權，就具體事件，所
為發生公法上法律效果之單方行政行為而言，至行政機關所為單純事實之述（或事
實通知）或理由之說明，既不因該項述或說明而生何法律上之效果者，自非行政處
分，人民即不得對之提起訴願，並未違反司法院院字第三五四號、二八一○號解釋意
旨。另司法院院字第六二四號、釋字第六十五號、三八二號等解釋，均與本案無關，
聲請人執為原裁定適用法規錯誤之論據，均無可採。又聲請人並未提出任何發見之證
物，其依行政訴訟法第二十八條第十款對原裁定聲請再審，亦無理由，應予駁回。
據上論結，本件再審之聲請為無理由，爰依行政訴訟法第三十三條、民事訴訟法第五
百零七條、第五百零二條第二項，裁定如主文。
中    華    民    國     八十九      年      一      月     二十七      日
                    行 政 法 院 第 三 庭
                                審 判 長 評  事      曾  隆  興
                                         評  事      鄭  忠  仁
                                         評  事      鄭  淑  貞
                                         評  事      張  瓊  文
                                         評  事      徐  瑞  晃
右  正  本  證  明  與  原  本  無  異
                                         法院書記官  阮  桂  芬
中    華    民    國     八十九      年      一      月     二十七      日


司法院資訊處製作；財團法人民間司法改革基金會備份。
